【裁判字號】    97,重上,496
【裁判日期】    981110
【裁判案由】    確認支票債權不存在
【裁判全文】
臺灣高等法院民事判決                 97年度重上字第496號
上  訴  人  鑫明企業股份有限公司
法定代理人  戊○○
訴訟代理人  葉海萍律師
參  加  人  甲○ ○○○ ○○.
法定代理人  丙○○
訴訟代理人  蘇美玲律師
上  訴  人  廣穎電通股份有限公司
法定代理人  丁○○
訴訟代理人  王惠光律師
上列當事人間確認支票債權不存在事件，兩造對於中華民國97年
7月9日臺灣士林地方法院內湖簡易庭96年度湖訴字第14號第一審
判決提起上訴，本院於98年10月27日言詞辯論終結，判決如下：
    主      文
原判決關於駁回鑫明企業股份有限公司下開第二項之訴部分暨命
鑫明企業股份有限公司負擔訴訟費用之裁判均廢棄。
上廢棄部分，再確認廣穎電通股份有限公司持有由鑫明企業股份
有限公司簽發面額新臺幣參仟貳佰萬元、付款人為華南商業銀行
圓山分行、受款人為廣穎電通股份有限公司、發票日為95年12月
31日、票號UC0000000之支票債權，於超過美金貳拾參萬柒仟肆
佰壹拾點捌捌元部分（原判決已確認不存在部分除外）不存在。
鑫明企業股份有限公司其餘上訴駁回。
廣穎電通股份有限公司上訴駁回。
第一審關於命鑫明企業股份有限公司負擔訴訟費用部分，及第二
審訴訟費用關於鑫明企業股份有限公司上訴部分，由上訴人廣穎
電通股份有限公司負擔百分之七十五，餘由上訴人鑫明企業股份
有限公司負擔。第二審訴訟費用關於廣穎電通股份有限公司上訴
部分，由廣穎電通股份有限公司負擔；因參加訴訟所生之費用，
由參加人負擔。
    事實及理由
壹、程序方面：
一、上訴人廣穎電通股份有限公司 (下稱廣穎公司) 法定代理人
    原為程俊偉，嗣於民國 (下同)98年8月17日變更登記為丁○
    ○，已具狀聲明承受訴訟，有廣穎公司變更登記表及民事承
    受訴訟狀在卷可稽(見本院卷第244-247頁)， 核無不合，應
    予准許。
二、按本於票據有所請求而涉訟，一律適用簡易程序，固為民事
    訴訟法第427條第2項第6款所明定， 本件係上訴人鑫明企業
    股份有限公司 (下稱鑫明公司) 請求確認支票債權不存在事
    件，惟因案情繁雜且訴訟標的金額逾新臺幣50萬元十倍以上
    ，原審依上訴人廣穎公司之聲請，改用通常訴訟程序 (見原
    審卷(三)第124-125頁筆錄記載)，核無不合，先予敘明。
貳、實體方面：
一、鑫明公司起訴主張：參加人於95年10月2 日為長期向廣穎公
    司採購SDRAM MODULE等電子零件，央請鑫明公司簽發面額新
    臺幣3,200萬元、付款人華南商業銀行圓山分行000000000帳
    號、受款人廣穎公司、發票日97年12月31日、票號UC000000
    0 之支票，作為保證票據，並簽署協議書，載明該保證支票
    之提示條件。嗣因廣穎公司認為該保證支票票期過長，參加
    人應其所請，請伊將支票之發票日(起訴狀誤繕為到期日)更
    改為95年12月31日(下稱系爭支票)，並於95年11 月1日重新
    簽定協議書，仍約定於參加人蓄意不履行付款責任，且經廣
    穎公司書面通知仍置之不理時，廣穎公司始得提示系爭支票
    。廣穎公司接受參加人訂單號碼00000000號、00000000號、
    00000000號、PS00000000號、PS00000000號訂單後，就前3
    張訂單貨品，已於95年12月4 日會同參加人完成驗貨及貼標
    作業，惟廣穎公司無故拒絕出貨，致參加人無法履行其與客
    戶映泰股份有限公司(下稱映泰公司)之買賣合約，而遭取消
    訂單，並喪失供應商資格；至後2 張訂單經參加人定期催告
    ，廣穎公司竟發函否認其業務經理顏志哲所簽認同意之訂單
    ，拒絕出貨，致參加人亦無法履行與客戶精英電腦股份有限
    公司(下稱精英公司)之買賣合約，遭精英公司取消訂單，並
    喪失供應商資格，總計參加人喪失上開訂單交易之預期利潤
    共計美金(下同 )122,910元，另參加人遭取消供應商資格所
    受財產上及商譽上損失共計948,895.6元。參加人已於96年1
    月15日委託律師以台北民權郵局60號存證信函催告廣穎公司
    於3 日內給付所失利益及損害賠償金額，逾期未付，即主張
    與應付廣穎公司之貨款393,634.5元抵銷。 經抵銷後，廣穎
    公司已無任何貨款債權，就系爭支票自無任何債權存在等情
    ，爰求為確認廣穎公司對系爭支票債權不存在之判決。
二、參加人陳述：
  (一)訴外人顏志哲係廣穎公司之經理人，對外代表廣穎公司洽商
    業務並議定交易條件。廣穎公司就其已接受訂單且已出貨部
    分，主張伊積欠1,118,638.95元，係以其員工回報不實之訂
    購價格為計算基準，不足採憑。
  (二)伊與廣穎公司間已完成貨品交付之交易，廣穎公司已交貨之
    訂單總金額為2,080,075元，伊共計7次以匯款方式支付1,61
    3,033元，匯款手續費每次35元，計245元。除上開匯款外，
    帳上已承認之退回運費沖抵貨款511.42元。又廣穎公司向伊
    購買14台筆記型電腦及10件主機板，價額共11,789.7元，及
    伊以現金返還已自貨款中扣抵，而後取消訂單之8 台筆記型
    電腦款項5,920元， 廣穎公司帳務上並未記入，應可扣抵。
    是以伊未給付之貨款僅為448,575.88元。
  (三)廣穎公司接受伊號碼00000000號、00000000號、00000000號
    、PS00000000號、PS00000000號訂單所示價格、產品及數量
    之訂單後，未依約出貨，致伊遭客戶取消訂單，並喪失供應
    之資格，而受有預期利潤122,910元損失及嚴重商譽損失948
    ,895.6元，伊於96年1 月15日已發函向廣穎公司請求損害賠
    償，並以伊積欠未付之貨款393,694.05元主張抵銷；且伊於
    同年月26日亦發函終止雙方間交易行為，並請求返還系爭保
    證票據。
  (四)訴外人顏志哲之經理權、代理權並未受有任何限制，廣穎公
    司為顏志哲越權決定價格之主張，不足採憑，縱設有限制，
    亦不得對抗善意之伊，仍應負授權人之責任，雙方間買賣契
    約應依伊訂購單上之價格成立。又，倘認廣穎公司無須承擔
    授權人責任，且廣穎公司與伊間之買賣契約因價格意思表示
    不一致，而未有效成立，廣穎公司對伊自無貨款請求權存在
    ，鑫明公司自亦無應擔保之貨款債務存在，伊訴請確認系爭
    支票債權不存在，即為合法有據。
  (五)縱以廣穎公司內部簽核文件所載價格為準，伊對於訴外人顏
    志哲亦有該價差655,065元(即廣穎公司與伊各自主張之發票
    金額及訂購單金額之價差，亦即總折讓金額) 之損害賠償請
    求權，廣穎公司自應依民法第188條第1項之規定，連帶與訴
    外人顏志哲對伊負損害賠償責任，伊據以主張抵銷。又訴外
    人顏志哲以廣穎公司名義向伊訂購電腦兩批，業經廣穎公司
    於原審承認，竟於上訴審時翻異前詞，辯稱廣穎公司僅部分
    追認，未經追認部分，訴外人顏志哲係無權代理云云，亦無
    足憑採。倘認廣穎公司上開主張為可採，惟訴外人顏志哲向
    伊詐稱廣穎公司購買，使伊陷於錯誤而交付電腦，就該未經
    廣穎公司追認部分(金額為6,392.57元)，係屬對伊侵害之行
    為，廣穎公司亦應依民法第188條第1項之規定，與訴外人顏
    志哲對伊負連帶損害賠償責任，伊據以主張抵銷等語。
三、廣穎公司則以：
  (一)參加人與伊間之貨品買賣價格，應係以伊內部SALES ORDER
    及發票為準，而非以參加人訂購單為據。訴外人顏志哲僅係
    伊業務員，伊並未授與折讓減價之權限，訴外人顏志哲自無
    權代表伊簽署折讓單、PO單，訴外人顏志哲越權所為之代理
    行為，對伊不生效力。參加人由伊所開出之發票金額，及訴
    外人顏志哲一再推諉公司對於折讓單還在審核當中，均可得
    知訴外人顏志哲並未獲得授權，故本件亦無表見代理之適用
    。參加人未盡查證之責，亦與有過失。
  (二)參加人與伊間之交易，因雙方對於價格之認定不符合，而未
    有效成立。縱認有效成立，因訴外人顏志哲越權代理部分，
    對伊不生效力，參加人與伊間已交易之12筆交易價格自應以
    伊開出之發票價格為準。
  (三)參加人截至96年1月23日止積欠伊之貨款高達1,118,638.95
    元，縱扣除伊與參加人因折讓、運費、匯款手續費等爭議款
    項計664,143.95元後，仍有454,495元， 非參加人所主張僅
    為393,694.05元。
  (四)關於編號401及402號訂單，訴外人顏志哲並未在伊所授權之
    價額範圍內簽署訂單，訴外人顏志哲簽署者，顯係越權代理
    ，參加人對於價格之認定既與伊不同，該2 筆訂單顯係未成
    立。至編號2213號、2214號及2215號之訂單，其上皆無任何
    伊所屬員工之簽認，且訴外人顏志哲亦未承諾將之攜回公司
    協助參加人議價，顯然雙方並無就上開訂單達成買賣合致。
  (五)伊原無授權訴外人顏志哲向參加人購買電腦及主機板，係訴
    外人顏志哲先斬後奏，事後顏志哲向伊說明，並經伊承認之
    數量及型號亦與參加人提示者不同，訴外人顏志哲顯係無權
    代理。至於訴外人顏志哲持伊收款單向參加人收取電腦扣款
    5,920元， 更係未獲授權之行為，對伊自不生效力。另參加
    人主張因伊未給付訂單上之物品，而致其產生訂單減少等商
    譽損失部分，不足採信。
  (六)綜上所述，參加人之貨款既未完全清償，鑫明公司請求確認
    系爭支票之債權不存在，即為無理由等語，資為抗辯。
四、原審判決確認廣穎公司持有由鑫明公司簽發之系爭支票債權
    ，於超過337,410.88元部分不存在，並駁回鑫明公司其餘之
    訴。兩造各就其敗訴部分提起上訴，鑫明公司之上訴及答辯
    聲明為：(一)原判決不利於鑫明公司之部分廢棄。(二)上開廢棄
    部分，確認廣穎公司持有由鑫明公司簽發之系爭支票債權，
    於337,410.88元部分不存在。(三)廣穎公司之上訴駁回。廣穎
    公司之上訴及答辯聲明為：(一)原判決不利於廣穎公司之部分
    廢棄。(二)上開廢棄部分，鑫明公司在第一審之訴駁回。(三)鑫
    明公司之上訴駁回。
五、兩造不爭執之事實：
  (一)參加人於95年10月2日為長期向廣穎公司採購MODULE 等電子
    零件，由鑫明公司簽發票載發票日97年12月31日，票面金額
    新臺幣3,200萬元之支票作為保證票據，並簽署協議書， 載
    明該保證支票之提示條件。嗣因該保證支票票期長達2 年多
    ，廣穎公司認為期間過長，參加人應其所請，請鑫明公司將
    該支票之發票日更改為95年12月31日，仍約定於參加人蓄意
    不履行付款責任，且經廣穎公司書面通知仍置之不理，廣穎
    公司始得提示上開支票。
  (二)參加人與廣穎公司交易期間自95年9月6日起至95年11月28日
    止，共計交易12筆【訂單號碼、品名、數量、付款予廣穎公
    司日期及金額詳如被證1及參證2 (見原審法院96年度湖簡字
    第527號卷(一)第64-188頁、第240-265頁)】， 合計以匯款方
    式支付貨款1,613,033元。
  (三)參加人前述已完成之12筆訂購單（Purchase order）及本件
    系爭編號PS00000000、PS00000000等2 筆訂單上廠商確認欄
    ，均由訴外人顏志哲簽名，顏志哲於交易之初所出具之名片
    ，載明係廣穎公司DRAM事業部經理。
  (四)編號00000000號訂購單（見原審法院96年度湖簡字第527 號
    卷(一)第18頁），參加人於95年12月4 日會同廣穎公司職員沈
    永振驗貨及貼標籤作業，但廣穎公司未出貨。編號00000000
    、00000000號訂購單(見原審法院96年度湖簡字第527號卷(一)
    第19-20頁），於95年12月4日並未為驗貨及貼標籤之行為。
    此3 筆訂單上均未經訴外人顏志哲或廣穎公司其他人員簽名
    確認。
  (五)參加人曾於95年12月19日委託律師發函廣穎公司，主張「因
    廣穎公司擅自取消上開5 筆訂單，致參加人無法履行其與客
    戶映泰公司及精英公司之買賣合約，遭取消訂單及供應商資
    格，總計參加人喪失該5筆交易之預期利潤共計122,910元，
    遭取消供應商資格所受財產上及商譽上損失計809,533元 ，
    合計為932,443元， 並表示以該數額與應付廣穎公司之價款
    抵銷」（見原審法院96年度湖簡字第527號卷(一)第32-36頁）
    。參加人並於96年1 月26日委託律師發函廣穎公司，主張「
    終止雙方交易及請求返還系爭保證支票，並解除PS00000000
    、PS00000000等2筆訂單之買賣契約」 （見原審法院96年度
    湖簡字第527號卷(一)第37-41頁）。
  (六)參加人、廣穎公司間之報價、付款皆以美金計價為基準。
  (七)兩造均同意已出貨之價格，如依廣穎公司主張以發票金額計
    算，則出貨價格為2,892,750.5 （附表見原審卷(一)第64頁）
    ；如依參加人主張以訂購單之金額為計算，則出貨價格為2,
    080,075元（ 附表見原審卷(一)第240頁）。
六、顏志哲有權代理廣穎公司與參加人為營業上所必要之一切行
    為之權限：
  (一)顏志哲是廣穎公司民法上經理人，為廣穎公司所不爭執，並
    有名片及組織圖各1紙在卷可按（見本院卷第205頁原審卷(一)
    第239頁、第353頁），自堪信為真正；按公司經理人有為公
    司為營業上所必要之一切行為之權限，並對於公司直接發生
    效力，無待公司同意或特別授權（最高法院87年台上字第70
    9號判決參照）； 可知，擔任經理，有為公司為營業上所必
    要之一切行為之權限，經理人對於第三人之關係，視為其有
    為管理上之一切必要行為之權（民法第554條第1項參照）。
  (二)按顏志哲係負責對參加人公司的採購業務，開發客戶及接訂
    單，此業經證人沈永振於原審證明屬實（見原審卷(三)第167-
    168頁）， 故顏志哲與參加人間所訂立之採購契約，即為廣
    穎公司營業上所必要，顏志哲即有權代理廣穎公司為營業上
    所必要之法律行為，廣穎公司抗辯業務部門（專案業務處）
    有3 位經理，並互為代理人，顏志哲是其中一位，雖掛名為
    經理，但並非業務部門之負責者，實際上是業務員，只是執
    行人員云云，自不可採。
  (三)顏志哲在PO單及折讓單上所許諾的價格，屬有權代理；本件
    亦無表見代理之問題：
    按，民法第169條所定之表見代理，與同法第107條所定之越
    權代理不同。前者本人未曾授與代理權，因有表見事實，而
    使本人對善意無過失之第三人負授權人之責任。後者本人原
    曾授與有限制之代理權，而代理人越權代理，本人不得以代
    理權之限制對抗善意無過失之第三人（最高法院74年台上字
    第2575號判決參照）；查顏志哲具有代理權限，已如前述，
    廣穎公司抗辯其授與顏志哲之代理權有限制云云，並未舉證
    以實其說，亦未能證明參加人有何過失非善意之情事，則其
    抗辯自無可採；又，本件於交易之前，顏志哲於95年8 月14
    日即以其業務經理身分報價，參加人以書面之採購訂單下單
    ，載明單價及數量，以E-MAIL或傳真之方式交付顏志哲，各
    筆訂單亦均如數出貨，依採購訂單付款，未依廣穎公司之
    Invoice 付款，廣穎公司收款時，亦未表示意見（見原審卷
    (三)第232-237頁)。廣穎公司所開出之發票金額，與顏志哲許
    諾者不同，係廣穎公司內部問題，與顏志哲的授權程度無關
    ，顏志哲在PO單及折讓單上所許諾的價格，屬有權代理，廣
    穎公司以其內部製作之SALES ORDER， 要求參加人依該價格
    付款，自無可採。另參加人亦無質疑顏志哲代理權限之義務
    ，故廣穎公司復以參加人應質疑顏志哲之授權情形，並向廣
    穎公司求證云云，即非可取；再顏志哲既有權代理廣穎公司
    為營業上所必要之法律行為，自無表見代理之適用。
七、系爭編號PJ0000000、PJ0000000、00000000、00000000、00
    000000、00000000、PS00000000、PS00000000、PS00000000
    、PS00000000、00000000、00000000之12筆訂單已成立，交
    易總價為2,080,075元，參加人尚未付款467,042元：
  (一)參加人與廣穎公司間交易，第1筆訂單5,000 PCS SDRAM MOD
    ULE是在95年9月4日，訂購總金額即高達619,700美元，其時
    間在95年10月2 日協議書簽立之前，該訂單亦係由訴外人顏
    志哲簽名，足見雙方於簽立買賣協議書前已有交易，又該次
    交易廣穎公司係於9月11日、18日、21日及10月5日出貨，參
    加人則於9月6日、20日、28日及10月16日、23日給付619,69
    9.42元， 此有如附表所示訂購單及SALES ORDER、發票及匯
    款單附卷可證（見原審卷(三)第12-71頁）。 另廣穎公司抗辯
    其交易條件為出貨後14天付款，則於交易之初，自可知悉參
    加人給付之貨款與其發票金額不符，其抗辯至11月底始發覺
    貨款短少云云，自無足取。
  (二)參加人訂購單之收受人、廣穎公司內部SALES ORDER 及出貨
    之承辦人均為DRAM業務經理顏志哲，系爭貨品之買賣，當屬
    顏志哲職務範圍之內，顏志哲自有權與參加人簽訂買賣契約
    。顏志哲既有權與參加人訂約，則其於參加人之訂購單及折
    讓單上簽名，係同意參加人下單之數量、價格及交貨日期，
    意思表示已一致，契約即為成立（民法第153條參照）， 故
    參加人與廣穎公司間之交易自應以訂購單上之價格，為買賣
    之價格，而非以廣穎公司內部之SALES ORDER為準。
  (三)兩造均同意已出貨之價格，如依廣穎公司主張以發票金額計
    算，則出貨價格為2,892,750.5 （附表見原審卷(一)第64頁）
    ；如依參加人主張以訂購單之金額為計算，則出貨價格為2,
    080,075元（附表見原審卷(一)第240頁），故系爭12筆交易總
    價應以訂購單為準，為2,080,075元。
  (四)查，參加人已付貨款1,613,033元，為兩造所不爭執，故參
    加人尚欠廣穎公司貨款為467,042元（計算式：2,080,075－
    1,613,033＝467,042元）。
八、系爭編號00000000、00000000、00000000(以下簡稱2213、2
    214、221號訂單)、PS00000000、PS00000000號(以下簡稱40
    1、402號)5紙訂單部分
  401及402訂單已成立：
    95年11年14日401及402號2筆訂單，業經顏志哲簽名確認（
    見原審卷(一)第21-22、第263頁）， 顏志哲既有權代理廣穎
    公司與參加人訂立買賣契約，故此兩筆訂單應屬有效成立。
  2213、2214、2215訂單並未成立：
  (1)此3筆訂單均未經顏志哲簽名（見原審卷(一)第285-287頁），
    茲顏志哲既未簽名於訂單上，自難認其與參加人已有意思合
    致。
  (2)編號2213訂單，參加人雖於95年12月4 日有派莊琇雯及賴碧
    菁2 人前往驗貨及貼標，然依證人莊琇雯證稱：「我有到內
    湖路工廠驗貨，…驗貨時沈永振告訴我這批貨不能出，我問
    原因為何，他說是價格問題，我問顏志哲他仍回答可以出貨
    ，但他與沈永振在討論，當時已很晚了，我就離開，後來也
    沒有出貨」等語（見原審卷(三)第129頁）； 證人賴碧菁證稱
    ：「沈永振說要解決單價的問題後才能出貨，莊琇雯打電話
    給顏志哲後，就跟沈永振說顏志哲說可以出貨，沈永振還是
    說價格不對不能出…快貼完貼紙要封箱時顏志哲才到場，莊
    琇雯再問顏志哲到底能不能出貨，顏志哲就跟沈永振說讓他
    們出，因為已超過驗貨時間，且已很晚了，我們就離開」等
    語（見原審卷(三)第268頁）， 渠等證言為證人沈永振、顏志
    哲所否認，依證人沈永振證稱：「我不知道與參加人間買賣
    之實際價格。除了2213、2214訂單之外，當時因為顏志哲出
    差，我是顏志哲的代理人，所以有代收訂單。發現其訂單之
    報價與市場價及公司訂的價格43元相差非常多，我就打電話
    問顏志哲，顏志哲說他是依公司訂價去與參加人談的，我就
    回信告知參加人的採購稱訂單上的價格不對，請參加人去修
    改符合廣穎公司的價格，也有打電話告知參加人的賴小姐，
    賴小姐回說他只負責出貨事宜，價格部分他不涉入，之後有
    打電話給莊小姐，莊小姐說這價格是參加人之老闆與顏志哲
    商談妥後告訴他的，我當時明白告知如價格不做修改的話，
    此訂單無法受理。上述事情是在95年11月30日發出的訂單，
    我也有即時做回覆，參加人採購說他在95年12月4 日必需要
    出貨，所以他要來驗貨，我告知他無法做受理，但可以讓他
    先來看貨，因為參加人公司貨品包裝與廣穎公司不同，需多
    貼一張台灣製造的貼紙，他希望我能全部幫他貼好並包裝後
    等待出貨，我告訴他我可以先做，但如價格沒有更改，訂單
    沒有辦法審核通過，我會立即拆封轉賣給其他客戶。莊小姐
    看完貨之後來離開了，後來我也沒有接到參加人更改訂單價
    格。後續處理情形我都不清楚，但我知道這批貨好像沒有出
    。」等語（見原審卷(三)第169頁）。 另證人顏志哲於原審亦
    證稱：「2213、2214、2215訂單部分，我當時出國，於12月
    3日晚上回國，是否有出貨不知道，12月4日驗貨時我有在場
    ，我在中午即被解僱，已不是廣穎公司員工，也不再簽任何
    文件，驗貨時在場是去跟同事道別，我並沒有跟沈永振說這
    批貨可以出」等語（見原審卷(三)第272-273頁）。 查，莊琇
    雯、賴碧菁只是單純受命前往驗貨，於顏志哲與參加人談論
    價格時並不在場，係由參加人代表人丙○○所告知，業據其
    2人證明屬實（見原審卷(三)第131、269-270頁），茲其2人於
    談論價格時既不在場，且僅係前往驗貨及貼標，並不能據此
    即認為參加人與廣穎公司意思表示已一致，此訂購單契約自
    不成立，是以其2 人所為之證言不能為有利於參加人之證明
    。
  (3)另2214、2215號2 筆訂單尚未驗貨及貼標，為參加人與廣穎
    公司所不爭執，且顏志哲既未簽名於訂單上，自難認契約已
    成立。
  綜上，401及402訂單已有效成立；另2213、2214、2215號3
    筆訂單並未成立，參加人主張廣穎公司已接受訂單，才會允
    許驗貨，該3筆訂單已成立云云，自不可取。
九、廣穎公司確有購買電腦14台及主機板10片，參加人以該款項
    抵銷積欠之貨款部分：
  (一)廣穎公司向參加人購買電腦14台及主機板10片之事實，有發
    票4紙及顏志哲簽收單7紙在卷可按（見原審卷(一)第266-276
    頁），並經證人顏志哲證稱確由其訂購等語屬實（見原審卷
    (二)第15頁）。
  (二)廣穎公司於原審對於向參加人採購電腦14台及主機板10片，
    並未爭執，僅抗辯價格部分雙方尚有帳差等語，其陳述稱：
    「被告（即廣穎公司）分別於2006年10月30日、2006年10月
    31日就採購電腦沖抵貨款3,269.70元、2,127.43元，共計5,
    397.13元；惟參加人主張被告購買14台電腦及10件主機版，
    價格共11,789.7元。是以，採購電腦雙方帳差美金6,392.57
    元」等語（見原審卷(三)第109頁）， 就購買14台電腦及10件
    主機板部分，本院認已生自認之效力（民事訴訟法第279 條
    第2項參照）。 廣穎公司並未能證明與事實不符，其於本院
    撤銷自認，改稱：「我們並沒有授權顏志哲，是後來我們也
    認為需要購買，所購買的六台電腦數量與顏志哲與被上訴人
    陳報購買的數量不同，其他八台電腦，我們並沒有授權也不
    知情。主機板有授權二十片，所以主機板十片是在範圍內」
    等語（見本院卷第120頁）， 自不生撤銷自認之效力（民事
    訴訟法第279條第3項參照）。
  (三)該筆交易，因參加人就型號335L型之筆記型電腦共4台(每台
    605元)、420型4台電腦(每台875元) 尚未交貨，先行扣抵貨
    款(605×4+875×4=5,920)， 經顏志哲異議後，參加人乃將
    該部分款項退還廣穎公司，由顏志哲95年10月31日持「廣穎
    電通股份有限公司收款專用章」收取(見原審卷(一)第256頁)
    ，後廣穎公司將335L型之筆記型電腦，改訂NB335型共4台，
    參加人並已出貨，亦經證人顏志哲證稱廣穎公司收款專用章
    上之簽名為其所有等語（見原審卷(二)第15頁）。查，該章屬
    廣穎公司所有，業經廣穎公司自認在卷（見本院卷第120 頁
    ），而顏志哲本有權代理廣穎公司為營業上之行為，已如上
    述，茲顏志哲復持「廣穎電通股份有限公司收款專用章」收
    取款項，亦在經理權限範圍，故廣穎公司抗辯顏志哲未經授
    權，自無足取。
  (四)按該筆交易貨款原為17,709.7元，因部分尚未交貨，參加人
    先行扣抵貨款5,920元， 經顏志哲異議後，參加人乃將該部
    分款項退還廣穎公司，由顏志哲95年10月31日收取，已如上
    述，則該退還之5,920元， 自應計入貨款內，故計入後交易
    金額為17,709.7元，廣穎公司抗辯其購買之筆記型電腦為5,
    397.13元，同無足取。
  (五)綜上，參加人得主張抵銷之金額共17,709.7元。
十、本件參加人並無與有過失之情事：
    按，電子產業市場交易價格變動速度快，為廣穎公司所不爭
    執，經營者基於價格競爭力之考量，其定價本富有彈性，且
    常因貨品性質或市場競爭等因素，業者於因應市場變化，爭
    取、謀求訂單，追求利潤或求售變現減少損失，或增加現金
    收入等，種種情況不同，難有一致性之價格，常有為追求訂
    單削價競爭之情況存在，茲參加人對於顏志哲之報價既無向
    廣穎公司查證之義務，已如上述，則廣穎公司認為折讓後金
    額與發票之價格，折讓高達20%至30%以上，顯然不符合市場
    行情，並依當時原物料市場一般行情，與參加人主張之單價
    ，再依據集邦網站上原物料資料，提出價格比較表（見本院
    卷第129頁），抗辯參加人與有過失云云，自無足取。
十一、參加人得主張預期利潤損失111,410元：
    按，損害賠償，除法律另有規定或契約另有訂定外，在於填
    補債權人所受之損害及所失之利益(民法第216條參照)。 惟
    無論所受損害抑所失利益，被害人賠償損害之請求權，以受
    有實際上之損害為成立要件。故衡量賠償之標準，首應調查
    被害人實際上之損害額，始能定其數額之多寡。又依通常情
    形，或依已定之計劃、設備或其他特別情事，可得預期之利
    益，視為所失利益。該所失利益，固不以現實有此具體利益
    為限，惟該可得預期之利益，亦非指僅有取得利益之希望或
    可能為已足，尚須依通常情形，或依已定之計劃、設備或其
    他特別情事，具有客觀之確定性（最高法院97年台上字第13
    16號、95年台上字第2895號判決參照）。查：
  (一)參加人與精英公司已於95年11月5 日成立買賣契約，由精英
    公司向參加人訂購參加人向廣穎公司購買之產品，有訂購單
    1紙在卷可按（見原審卷(一)第294頁）；精英公司編號000000
    00號訂單，1G/667MHz共交貨數量3,000；512/667MHz共交貨
    數量1,500；其中1G/667MHz數量2,050片；512/667MHz1,450
    片，係由廣穎公司於95年11月17日直接辦理出口報關手續，
    向精英公司指定之交貨地點即精英公司位於大陸之子公司鑫
    茂公司所在地「廣東省深圳市鹽田區沙頭角保稅區26號」(S
    HENZHEN NO.26, FREE TRADE ZONE,SHATOUJIAO,SHE NZHEN,
    CHINA)交貨，有提單及出口報單2紙在卷可證(本院卷第237-
    238頁)。其餘1G/667MHz數量950片；512/667MHz數量50片部
    分，由廣穎公司量於95年11月27日請快遞公司空運至鑫茂公
    司(ELITE TECHNOLOGY(SHENZHEN) CO.LTD.)位於香港之轉運
    點，亦有參加人提出之快遞公司收據及出貨單2紙在卷可證(
    本院卷第239-240頁)，可知，參加人與廣穎公司間訂單編號
    PS00000000、PS00000000號訂單，係為履行其與精英公司間
    編號00000000及00000000號訂單。
  (二)參加人與廣穎公司間訂單，既係為履行其與精英公司間訂單
    ，編號401訂單共計訂貨12,345PCS，廣穎公司只出貨4,500P
    CS；編號402訂單5,420PCS，則均未出貨， 為兩造所不爭執
    。是以，就參加人與精英公司間編號00000000號訂單，1G/6
    67MHz尚有8,040片未交貨，512/667 MHz尚有4,720片未交貨
    ，另00000000號訂單，1G/667MHz尚有505片未交貨，參加人
    因廣穎公司未依約交貨，致遭取銷訂單乙事，有電子郵件在
    卷可按（見原審卷(一)第282-283頁）。 查，參加人向廣穎公
    司訂貨之價格為805,057.5元， 而參加人出售予精英公司之
    價格為916,467.5元， 則參加人出售予精英公司之價格減去
    向廣穎公司進貨之價格，其價差為111,410元（計算式：916
    ,467.5－805,057.5＝111,410元， 見原審卷(一)第284頁、本
    院卷第231頁計算表）， 為參加人依通常情形及已定之計劃
    ，具有客觀之確定性可得預期之利益，為所失利益，依上開
    最高法院判決所示，參加人自得請求賠償，故此部分之請求
    為有理由，應予准許，廣穎公司抗辯參加人只是精英集團用
    以採購而在策略上運用所成立的一家子公司，相互間交叉製
    作訂單或契約屬輕而易舉之事云云，既未舉證以實其說，自
    無足取。
  (三)另系爭2213、2214、2215部分，該3 筆訂單既未成立，並無
    所失利益，參加人主張其受有11,500元損失，自不應准許。
十二、參加人主張因遭取銷供應商資格，受有非財產上商譽損失，
    其請求以100,000元為適當，逾此部分之請求無理由：
    按不法侵害他人之名譽、信用，或不法侵害其他人格法益而
    情節重大者，被害人雖非財產上之損害，亦得請求賠償相當
    之金額（民法第195條第1項參照）。又，侵害法人之名譽，
    為對其社會上評價之侵害，侵害法人之信用，為對其經濟上
    評價之侵害，是名譽權廣義言之，應包括信用權在內，故對
    法人商譽之侵害，毀損其名譽及營業信用，亦得請求非財產
    上損害；債務人因債務不履行，致債權人之人格權受侵害者
    ，準用第192條至第195條及第197條之規定， 負損害賠償責
    任（民法第227條之1參照）。查廣穎公司未依約交貨，致參
    加人無法履行與映泰公司之合約致遭取銷訂單，連供應商之
    資格亦遭取銷，喪失與該公司交易之機會，有映泰公司新店
    水尾郵局第463號存證信函（見原審卷(一)280-281頁），自堪
    信為真正。按財政部公佈之同業利潤標準8%計算係財產交易
    之推估，與非財產上商譽損失係屬二事，參加人依此計算受
    有非財產上商譽損失，自非可取，是以參酌參加人提出其與
    映泰公司往年之交易金額及利潤表（見原審卷(一)第295-297
    頁），認參加人之請求以100,000元為適當， 逾此部分之主
    張即失所依據，不予准許。至參加人無法履行與精英公司合
    約致遭取銷訂單，參加人雖提出精英公司協理乙○○電子郵
    件1紙為證（見原審卷(一)282-283頁），惟為廣穎公司所否認
    ，且鑫明公司及參加人於本院已捨棄證人乙○○（見本院卷
    第242頁）， 故該電子郵件之證據力薄弱，參加人又未能舉
    證以實其說，其此部分之主張不予准許。
十三、參加人其他主張抵銷部分：
  (一)參加人主張上開編號PJ0000000、PJ0000000、00000000 、
    00000000、00000000、00000000、PS00000000、PS00000000
   、PS00000000、PS00000000、00000000、00000000 之12筆訂
    單匯款手續費245元， 應予抵銷未給付貨款部分：
    按，參加人並未提出匯款手續費應由廣穎公司負擔，屬商場
    交易習慣之證明，復未舉證雙方約定匯款手續費應由廣穎公
    司負擔，故參加人主張匯款手續費245 元依商場交易習慣，
    應由廣穎公司負擔，自貨款中扣除，並為抵銷，自無足取。
  (二)9 月28日3,000PCS混料退回運費等511.42元部分，參加人業
    已支出，其主張此部分應由廣穎公司負擔，廣穎公司並未爭
    執，並有廣穎公司一般請款單及發票可按（見原審卷(一)第11
    1-112頁）， 自應由廣穎公司負擔之，參加人之主張即屬可
    採。
  (三)故，參加人其餘部分得主張抵銷之金額為511.42元。
十四、綜上所述，參加人應付廣穎公司貨款計2,080,075元，其已
    付1,613,033元，可抵銷廣穎公司購買之電腦、主機板計17,
    709.7元、預期利益損失111,410元、已代為支出混料退回運
    費等511.42元、非財產上商譽損失100,000元， 經抵銷後尚
    欠廣穎公司237,410.88元（計算式：2,080,075－1,613,033
    －17,709.7－511.42元－111,410－100,000＝237,410.88）
    ，因此，鑫明公司請求確認系爭支票債權逾237,410.88元不
    存在部分，為有理由，應予准許；其餘部分為無理由，應予
    駁回。原審就上開應予准許部分，僅確認系爭支票債權於逾
    美金337,410.88元部分不存在，尚有不合，不足部分，鑫明
    公司提起上訴請求確認系爭支票債權於逾美金237,410.88元
    部分不存在（原判決已確認不存在部分除外），為有理由，
    爰由本院廢棄改判如主文第2 項所示；至未逾此部分原審判
    決並無不當，鑫明公司提起上訴，求予廢棄改判為無理由，
    不應准許。另廣穎公司提起上訴指摘原判決不當，求予廢棄
    改判，亦無理由，應予駁回。
十五、按，除有民事訴訟法第447條第1項但書各款事由，並就該事
    由提出釋明外，當事人不得提出新攻擊或防禦方法，違反規
    定者，第二審法院應駁回之(民事訴訟法第447條參照)。 查
    廣穎公司於本院雖提出若認其與參加人間之買賣契約因價格
    沒有合意而未成立，參加人亦獲有不當得利之抗辯( 見本院
    卷第121頁、第127-128頁)， 核屬新的攻擊防禦方法，廣穎
    公司復未釋明其有合於民事訴訟法第447條第1項但書所列各
    款情形之一，依前揭說明，廣穎公司提出此新攻擊防禦方法
    ，即與上開規定有違，應予駁回，本院亦不得加以審酌。
十六、兩造其餘之攻擊或防禦方法及未經援用之證據，經本院斟酌
    後，認為均不足以影響本判決之結果，自無逐一詳予論駁之
    必要，併此敘明。
十七、據上論結，本件鑫明公司之上訴為一部有理由，一部無理由
    ，廣穎公司之上訴為無理由，依民事訴訟法第449條第1項、
    第450條、第78條、第79條、第86條第1項，判決如主文。
中    華    民    國    98    年    11    月    10    日
                    民事第十五庭
                        審判長法  官  林恩山
                              法  官  陳雅玲
                              法  官  黃國忠
正本係照原本作成。
如不服本判決，應於收受送達後20日內向本院提出上訴書狀，其
未表明上訴理由者，應於提出上訴後20日內向本院補提理由書狀
（均須按他造當事人之人數附繕本）上訴時應提出委任律師或具
有律師資格之人之委任狀；委任有律師資格者，另應附具律師資
格證書及釋明委任人與受任人有民事訴訟法第466條之1第1 項但
書或第2項（詳附註）所定關係之釋明文書影本。
中    華    民    國    98    年    11    月    11    日
                              書記官  陳明俐
附註：
民事訴訟法第466條之1（第1項、第2項）：
對於第二審判決上訴，上訴人應委任律師為訴訟代理人。但上訴
人或其他法定代理人具有律師資格者，不在此限。
上訴人之配偶、三親等內之血親、二親等內之姻親，或上訴人為
法人、中央或地方機關時，其所屬專任人員具有律師資格並經法
院認為適當者，亦得為第三審訴訟代理人。

司法院資訊處製作；財團法人民間司法改革基金會備份。
